【裁判字號】    94,訴,2198
【裁判日期】    950526
【裁判案由】    偽造文書等
【裁判全文】
臺灣板橋地方法院刑事判決              94年度訴字第2198號
公  訴  人  臺灣板橋地方法院檢察署檢察官
被      告  丁○○
上列被告因偽造文書等案件，經檢察官提起公訴（93年度核退偵
字第749 號），及移送併案審理（94年度偵字第15569 號），本
院依簡式審判程序，判決如下：
    主  文
丁○○連續行使偽造私文書，足以生損害於他人，處有期徒刑柒
月。如附表所示之物均沒收。
    事  實
一、丁○○係位於臺北縣板橋市○○路○ 段10號4 樓華南永昌綜
    合證券股份有限公司和泰分公司（下稱永昌證券）之營業員
    ，受己○○、辛○○、丙○○、甲○○○及乙○○等人之委
    託，處理股票證券之買賣，係為上開委託人處理事務之人員
    ，詎丁○○竟基於意圖為自己不法所有、損害前開委託人本
    人利益及行使偽造私文書之概括犯意，為下列之行為：
    (一)丁○○於92年10月間向其客戶丙○○詐稱：其有華南金控
      員工分紅配股，可供客戶以每股新台幣（下同）12元至20
      元不等之低價認購，但因客戶不具員工身分，故需將資金
      匯入其指定帳戶內進行轉帳云云，致丙○○陷於錯誤，糾
      集其夫戊○○、親友歐李彩西、吳啟梅、邱國榮、李謨林
      、暨其本人所有之資金，自92年10月20日起至92年12月11
      日止，陸續以電匯或交付現金之方式將投資款項交付丁○○；丁○○為取信於丙○○，則連續偽造永昌證券之認股
      紀錄、認股繳款收據，並偽刻姚怡如、王晰御二人之印章
      ，蓋用在丙○○於永昌證券開戶之證券存摺上（如附表編
      號二所示），以偽造不實之認股紀錄，再將上開偽造之文
      書出示於丙○○，以騙取丙○○之信任，而足生損害丙○○、永昌證券、王晰御與姚怡如；丁○○復承前犯意，自
      93 年4月間起向丙○○詐稱：華南金控將與第一金控合併
      ，會釋出更多股權，華南金控之董事林明成有意競選董監
      事，欲以每股35元之高價收購股票，如由其代為購買操作
      ，獲利可觀等不實事項，使丙○○再次陷於錯誤，而自93
      年4 月28日起迄同年7 月12日止，陸續以電匯方式將資金
      匯入丁○○指定之戶頭。丁○○取得上揭資金後，並未依
      約為丙○○投資，而係用於投資其他高風險之投資標的，
      於上揭期間並曾多次交付丙○○金額不等之款項，謊稱係
      投資獲利，以騙居丙○○信任，一再投資；嗣丁○○於93
      年7 月12日又向丙○○稱：其代為操作之股票共1,043.48
      張將賣出，可獲利600 餘萬元云云，惟因當時丁○○以詐
      得客戶之款項不當投資已虧損累累，無力再支付上開600
      餘萬元之款項予丙○○，迄93年9 月22日丙○○始警覺事
      態有異質問丁○○，丁○○乃坦承上情，丙○○始悉受騙
      ，經結算後丁○○共詐得金額11,190,020元之款項。
    (二)丁○○於92年間向其客戶己○○、辛○○夫妻詐稱：其可
      取得廣達公司、鴻海公司之美國存託憑證（ADR , 起訴書
      誤載為「海外股票」，應予更正）供客戶低價認購，有利
      可圖云云，致己○○、辛○○陷於錯誤，而糾集庚○○等
      親友之資金，由己○○、辛○○與庚○○等人自92年10月
      間起至93年2 月間止，連續以電匯及現金交付之方式交付
      投資款項予丁○○，或委由丁○○自渠等帳戶內直接提領
      現金充作投資款，丁○○取得上開款項後，即將資金挪作
      其他高風險之投資，並未依約購買廣達公司、鴻海公司之
      美國存託憑證；嗣丁○○為掩飾上開行為，又向己○○、
      辛○○詐稱上開美國存託憑證業已賣出，進而於93年6 月
      10日偽刻鴻海公司董事長郭台銘之印章，出示於己○○與
      辛○○，並在己○○所交付票號BA0000000 之支票背書欄
      上蓋用上開郭台銘之印章（如附表編號三所示），以取信
      己○○、辛○○，並足生損害於郭台銘。丁○○復承前犯
      意，於93年8 月間，向己○○與辛○○夫妻詐稱：其可代
      客戶購買華南金控員工分紅配股云云，致己○○、辛○○
      夫妻再次陷於錯誤，陸續支付資金與丁○○，丁○○均挪
      作其他高風險投資，並曾於上揭期間多次交付己○○、辛○○金額不等之款項，謊稱係投資獲利，以取信己○○及
      辛○○；嗣因丁○○投資失利，無法再交付所謂投資獲利
      以自圓其說，迄於93年9 月間，己○○、辛○○始悉受騙
      ，經結算丁○○共詐得金額672 萬元之款項。
    (三)丁○○自92年10月間至93年1 月底止，受客戶謝王秋貴之
      委託，購買鴻海美國存託憑證（即ADR）200萬元，丁○○
      收受資金後竟未依委託人之指示購買，而將上開資金用於
      在臺灣股市放空融券，至結算時因無資力回補，致遭融券
      斷頭，使謝王秋貴受有2 百萬元之損害。
    (四)丁○○於92年間向乙○○詐稱其係鴻海公司及廣達公司之
      特約營業員，得知前揭公司之內部消息，如購買前揭公司
      之股票必可獲利云云，使乙○○陷於錯誤，陸續於82年12
      月26日、93年1 月7 日、93年1 月16日及93年2 月17日分
      別交付1980萬元、2250萬元、1600萬元及870,644 元予丁○○，資金則係由乙○○透過陳蕾蕾之帳戶匯入丁○○之
      母簡來有設於華南商業銀行板橋分行之帳戶內；期間丁○○為取信乙○○，連續制作不實之永昌證券「投資人昨日
      庫存查詢單」交予乙○○，並向乙○○佯稱所購買之部分
      股票均依約賣出，已有獲利了結云云，並陸續將部分資金
      充作獲利交付乙○○，使乙○○誤信其本人投資確有獲利
      而一再投資，致生損害於永昌證券公司；嗣乙○○發現其
      戶頭內之股票並未如丁○○所言業已賣出，乃以此質問丁○○，丁○○為取信乙○○，竟偽造鴻海公司董事長郭台
      銘、董事林淑如（即郭台銘之妻）之印章，蓋用於如附表
      編號四所示支票3 紙之背書欄後，交予乙○○作為擔保；
      迄93年6 月5 日，丁○○因無資金支付，乃央求乙○○勿
      提示上開3 紙支票，而再以上揭偽刻之郭台銘印章蓋於如
      附表編號五所示支票3 紙上之背書欄，再將支票交付乙○○作為擔保。嗣於93年7 月19日，丁○○又交付以楊智富
      為發票人，發票日分別為93年7 月26日、29日，金額分別
      為3520萬元、500 萬元，票號分別為GC0000000 、
      GC0000000 號之支票2 紙予乙○○，並保證兌現，嗣經乙○○提示上開支票2 紙不獲兌現，始知被騙，經結算丁○○共詐得金額13,894,723元之款項。
二、案經己○○、辛○○、庚○○、戊○○、丙○○、甲○○○
    及乙○○分別訴請臺北縣政府警察局及該局土城分局移送臺
    灣板橋地方法院檢察署檢察官偵查起訴及移送併案審理。本
    院於準備程序進行中，被告就被訴事實為有罪之陳述，經告
    知簡式審判程序之旨，並聽取公訴人、被告之意見後，由本
    院合議庭裁定由受命法官獨任進行簡式審判程序。
    理  由
一、訊據被告丁○○就上揭犯行均坦承不諱，核與告訴人己○○
    、丙○○、戊○○、辛○○及乙○○在警詢、偵查中證述之
    情節大致相符；此外，並有永昌證券公司投資庫存查詢表、
    貴賓理財申請表、服務說明書、永昌證券買回股份轉讓員工
    認股繳款書、華南銀行取款憑條、證券存摺影本、第一銀行
    、日盛銀行、臺灣中小企銀、世華銀行匯款通知單、華南銀
    行交易資料查詢單、存款往來明細表、存摺影本、證券存摺
    影本、丁○○名片一紙、永昌證券分佈歷史帳列印、板橋農
    會存款往來明細表、被告手寫字條、永昌證券投資人庫存查
    詢、華南銀行存款憑條、支票影本及退票理由單各一份在卷
    可稽，自堪認被告前揭自白應與事實相符，本件事證明確，
    被告犯行堪予認定。
二、核被告丁○○所為係犯刑法第216 條、第210 條之行使偽造
    私文書罪、同法第339 條第1 項詐欺取財罪及同法第342 條
    背信罪；其偽刻印章、再盜蓋印文等之行為均屬偽造私文書
    之階段行為，其偽造私文書之低度行為亦為行使之高度行為
    所吸收，均不另論罪。其所犯上開行使偽造私文書、詐欺、
    背信三罪間，有方法結果之牽連關係，為牽連犯，應從一重
    之行使偽造私文書罪處斷。又被告先後多次行使偽造私文書
    之犯行，時間緊接，犯罪構成要件相同，顯係基於概括之犯
    意反覆為之，應依連續犯之規定論以一罪並加重其刑。又公
    訴人雖僅就被告對被害人己○○、辛○○、庚○○、戊○○
    、丙○○、甲○○○等人之犯行提起公訴，然檢察官就犯罪
    事實之一部起訴者，效力及於全部，本件被告對被害人乙○○所為犯行部分（即請求併案審理部分），與前揭論罪科刑
    部分有連續犯之裁判上一罪關係，已如前述，本院自應併予
    審理，附此說明。
三、爰審酌被告丁○○身為證券交易人員，不知遵守證券交易之
    倫理規範，竟沈迷金錢遊戲，欺騙客戶，將客戶之資金移作
    高風險投資，期間長達一年，嗣因投資失利無法向客戶維持
    高獲利之假相，始知收手，造成客戶高達數千萬元之損失，
    嚴重影響證券交易秩序，其犯罪之動機、目的、手段一無可
    取，犯罪所生危害甚鉅；惟考量被告並無前科，有臺灣高等
    法院被告前案紀錄表1 紙附卷可按，素行尚稱良好，犯後亦
    知坦承犯行，於偵查過程中配合偵辦，態度尚佳，並已於相
    當限度內與部分被害人和解等一切情狀，量處如主文所示之
    刑，以資懲儆。又如附表所示偽造之印章、印文及署押，不
    論屬犯人與否，均應依刑法第219 條規定沒收之。
據上論斷，應依刑事訴訟法第273 條之1 第1 項、第299 條第1
項前段，刑法第56條、第210 條、第216 條、第339 條第1 項、
第342 條、第55條、第219 條，罰金罰鍰提高標準條例第1 條前
段，判決如主文。
本案經檢察官林俊儀到庭執行職務。
中    華    民    國    95    年    5     月    26    日
                  刑事第五庭    法  官  許映鈞
以上正本證明與原本無異。
如不服本判決，應於送達後10日內向本院提出上訴狀（須附繕本
）。
                                書記官  呂苗澂
中    華    民    國    95    年    5     月    26    日
附  表
┌─┬─────────────┬────────────┐
│編│被告偽造之印章、印文、署押│備註                    │
│號│                          │                        │
├─┼─────────────┼────────────┤
│一│被告偽造之郭台銘、林淑如、│左列印章四枚均沒收。    │
│  │姚怡如、王晰御之印章各一枚│                        │
│  │。                        │                        │
├─┼─────────────┼────────────┤
│二│被告於丙○○永昌證券之證券│姚怡如之印文四枚、王晰御│
│  │存摺（帳號：509g0000000 號│之印文二枚均沒收。      │
│  │）上偽造下列印文：        │                        │
│  ├─┬───────────┤                        │
│  │1 │92年10月23日姚怡如之印│                        │
│  │  │文二枚                │                        │
│  ├─┼───────────┤                        │
│  │2 │93年5 月10日姚怡如之印│                        │
│  │  │文二枚                │                        │
│  ├─┼───────────┤                        │
│  │3 │93年7 月13日王晰御之印│                        │
│  │  │文一枚                │                        │
│  ├─┼───────────┤                        │
│  │4 │93年7 月16日王晰御之印│                        │
│  │  │文一枚                │                        │
├─┼─┴───────────┼────────────┤
│三│被告於己○○為發票人，票號│左列「郭台銘」之印文一枚│
│  │：BA0000000 號之支票背書欄│沒收。                  │
│  │上偽造「郭台銘」之印文一枚│                        │
│  │。                        │                        │
├─┼─────────────┼────────────┤
│四│被告於楊智富為發票人，票號│左列「郭台銘」之印文三枚│
│  │：GC0000000 號、GC0000000 │、「林淑如」之印文三枚均│
│  │號、GC0000000 號之支票三紙│沒收。                  │
│  │之背書欄上分別偽造「郭台銘│                        │
│  │」、「林淑如」之印文各一枚│                        │
│  │。                        │                        │
├─┼─────────────┼────────────┤
│五│被告於己○○為發票人，票號│左列「郭台銘」之印文三枚│
│  │：BA0000000 號、BA0000000 │均沒收。                │
│  │號、BA0000000 號之支票三紙│                        │
│  │背書欄上分別偽造「郭台銘」│                        │
│  │之印文一枚。              │                        │
└─┴─────────────┴────────────┘
附錄本案所犯法條全文：
中華民國刑法第216條
行使第210 條至第215 條之文書者，依偽造、變造文書或登載不
實事項或使登載不實事項之規定處斷。
中華民國刑法第210條
偽造、變造私文書，足以生損害於公眾或他人者，處5 年以下有
期徒刑。
中華民國刑法第339條
意圖為自己或第三人不法之所有，以詐術使人將本人或第三人之
物交付者，處5 年以下有期徒刑、拘役或科或併科1 千元以下罰
金。
以前項方法得財產上不法之利益或使第三人得之者，亦同。
前二項之未遂犯罰之。
中華民國刑法第342條
為他人處理事務，意圖為自己或第三人不法之利益，或損害本人
利益，而為違背其任務之行為，致生損害於本人之財產或其他利
益者，處五年以下有期徒刑、拘役或科或併科1 千元以下罰金。


司法院資訊處製作；財團法人民間司法改革基金會備份。
